【裁判字號】    97,交抗,1497
【裁判日期】    971224
【裁判案由】    違反道路交通管理處罰條例
【裁判全文】
臺灣高等法院交通事件裁定            97年度交抗字第1497號
抗  告  人
即受處分人  甲○○
上列抗告人因違反道路交通管理處罰條例案件，不服臺灣士林地
方法院中華民國97年9月2日所為裁定（97年度交聲字第567號）
，提起抗告，本院裁定如下：
    主  文
抗告駁回。
    理  由
一、本件原裁定意旨略以原處分意旨略以本件異議人即受處分人
    甲○○於95年2月11日上午8時7分許，駕駛其所有車牌號碼G
    U-5681號自用小客車，行經速限時速60公里之臺北市○○○
    ○道路師大路往南向入口處，經固定式雷達測速儀測得時速
    為79公里，超過規定限速時速60公里有19公里，未滿20公里
    ，經臺北市政府警察局中正第二分局員警逕行舉發「行車速
    度，超過規定之最高時速，未超過20公里」之違規，爰依道
    路交通管理處罰條例第40條規定，處罰鍰2,200元。及聲明
    異議意旨略以異議人甲○○所有之上開車輛閒置已久，車牌
    早已於94年5月30日遭註銷，且違規採證照片中之車輛與異
    議人所有老舊不堪之車輛有所出入，異議人之車牌號碼疑遭
    詐騙集團冒用，另異議人亦因本案件而遭臺北縣政府稅捐稽
    徵處依照使用牌照稅法第28條裁處異議人2萬元，稅捐處應
    負責查詢本件交通違規案件，卻要求異議人逕自查明，又
    本件違規地點根本非異議人日常活動範圍，況本件違規自行
    為發生時起至收受原處分機關裁決書已有2年多的時間，任
    何人均無法回憶查證而為答辯，原處分機關於此情形下裁罰
    異議人，有失公平云云，故異議人對原處分有所不服，為此
    聲明異議請求撤銷原處分等。經查本件異議人甲○○，於95
    年2月11日上午8時7分許，駕駛其所有車牌號碼GU-5681號自
    用小客車在臺北市○○○○道路師大路往南向入口處，以時
    速79公里行駛於速限時速60公里之水源快速道路上，經臺北
    市政府警察局中正第二分局員警照相採證逕行舉發「駕駛人
    行車速度，超過規定之最高時速未滿20公里」之違規等情，
    有原處分機關之移送書、原處分機關裁決處分之裁決書、違
    規查詢報表、違規採證照片在卷可稽（見原審卷第2至3頁、
    第7至8頁、第22-1頁），應甚明確。又本件違規地點設置之
    雷達測速自動照相儀器，業經經濟部標準檢驗局於94年8月2
    6日檢驗合格，有效期限至95年8月31日，本件異議人遭照相
    採證逕行舉發其超速違規之時間，係在該檢定有效期限內，
    有經濟部標準檢驗局94年8月26日所出具之雷達測速儀檢定
    合格證書影本附卷可參（見原審卷第26頁）。是該雷達測速
    自動照相儀器之準確性應無疑義，所測得之異議人上開行車
    時速應屬真實可信，堪以認定。復異議人所有之上開車號自
    用小客車前於94年2月27日上午6時52分許，經警舉發「駕駛
    人行車速度，超過規定之最高時速」之違規，業經臺灣士林
    地方法院以96年度交聲字第844號裁定駁回異議，並經本院
    以96年度交抗字第876號裁定駁回抗告確定在案，有上開裁
    定書各1份、臺北市政府警察局舉發違反道路交通管理事件
    通知單影本1紙、該案件違規採證照片2張附卷可考（見原審
    卷第15頁、第36至41頁），又核之上開卷附2張照片與本案
    採證照片1張：94年違規採證照片雖係於陰雨天所攝，然其
    所示違規車輛車牌號碼仍清晰可見為GU-5681，車尾有”Ｈ
    ”標誌，車輛廠牌為三陽，式樣為轎式，車輛顏色為藍色，
    全車體烤漆因自動測速儀器拍攝角度僅可見左邊車身及車尾
    背面情形，該烤漆於雨水沖洗下，亦顯明亮，尚無立即可見
    之明顯瑕疵；而本件違規車輛之車牌號碼亦清晰可辨為GU-5
    681，車尾亦有”Ｈ”標誌，車輛廠牌亦為三陽，式樣亦為
    轎式，車輛顏色亦為藍色，全車體烤漆尚屬完整無瑕疵，皆
    與94年違規採證照片所示之車輛廠牌、式樣、顏色及背面烤
    漆狀況相同，惟本件自動測速儀器採證角度係自車輛右後方
    拍攝，故可見車身後方右側防撞桿部分有擦痕，右側車身尚
    無明顯斑駁情況，可見異議人前次與本次違規車輛並無不同
    等情，且異議人於臺灣士林地方法院96年度交聲字第844號
    案件中並未提出任何車牌號碼遭冒用之異議，異議人於本案
    件中復未提出其他積極證據以佐其辯，足見異議人所辯其車
    牌號碼有遭冒用之情云云，應屬卸責之詞，尚不足採。至異
    議人指稱稅捐稽徵單位無法代為查詢本件交通案件裁罰情況
    部分，因屬各機關行政專業分工，尚與本件違規事實舉發之
    合法性無關，亦非本案所得審究之範圍。綜上所述，本件異
    議人駕駛上開車輛，於上開時、地，行車速度超過規定之最
    高時速未滿20公里之違規事實，原處分機關依道路交通管理
    處罰條例第40條及違反道路交通管理事件統一裁罰基準及處
    理細則之規定，裁處異議人罰鍰2,200元，固非無見，惟異
    議人既為本件超速違規之汽車駕駛人，原處分機關疏未依同
    條例第63條第1項第1款規定記違規點數1點，即有不當。從
    而，原審認異議人之異議雖無理由，惟原處分既已為異議人
    聲明異議且有如上可議之處，自應依法將原處分予撤銷，另
    依道路交通管理處罰條例第40條、第63條第1項第1款及違反
    道路交通管理事件統一裁罰基準及處理細則之規定裁定如主
    文第2項所示之裁罰。
二、抗告意旨略以原審以抗告人94年2月27日違規採證照片車牌
    號碼清晰可見為GU-5681，車尾有”Ｈ”標誌，車輛廠牌為
    三陽，式樣為轎式，車輛顏色為藍色，而本件違規車輛之車
    牌號碼亦清晰可辨為GU-5681，車尾亦有”Ｈ”標誌，車輛
    廠牌亦為三陽，式樣亦為轎式，車輛顏色亦為藍色，即判斷
    上開違規均為同一車輛，理由太過牽強且社會上詐騙集團橫
    行為不爭事實，抗告人之車牌號碼疑遭詐騙集團冒用亦非不
    可能，又抗告人亦因本案件而遭臺北縣政府稅捐稽徵處依照
    使用牌照稅法第28條裁處抗告人2萬元，抗告人也要一起申
    訴等。
三、按汽車駕駛人，行車速度，超過規定之最高時速，或低於規
    定之最低時速，除有第43條第1項第2款情形外，處新臺幣（
    下同）1,200元以上2,400元以下罰鍰，並記違規點數1點，
    對於行車速度超過規定之最高速限或低於規定之最低速限之
    違規行為，採用固定或非固定式科學儀器取得證據資料證明
    者，於一般道路須至少於100公尺，於高速公路、快速公路
    須至少於300公尺前，明顯標示之，道路交通管理處罰條例
    第40條、第63條第1項第1款、第7條之2第3項分別定有明文
    。又按行為後法律或自治條例有變更者，適用行政機關最初
    裁處時之法律或自治條例；但裁處前之法律或自治條例有利
    於受處罰者，適用最有利於受處罰者之規定，行政罰法第5
    條定有明文。查抗告人即受處分人甲○○行為後，道路交通
    管理處罰條例曾於民國94年12月28日修正公布，自95年7月1
    日起施行，修正前後道路交通管理處罰條例第40 條第1項及
    第63條，其處罰之要件及法律效果均無變動，尚無行政罰法
    第5條所定新舊法比較之問題；至道路交通管理處罰條例第7
    條之2，於抗告人行為後雖經修正，惟此條關於逕行舉發之
    限制規定，乃警察機關就交通違規案件舉發程序之規定，非
    屬交通違規行為處罰之構成要件之變更，尚無行政罰法第5
    條規定之適用，且應適用抗告人行為時之法律，檢視其舉發
    是否符合程序限制。經查本件抗告人甲○○，於95年2月11
    日上午8時7分許，駕駛其所有車牌號碼GU-5681號自用小客
    車在臺北市○○○○道路師大路往南向入口處，以時速79公
    里行駛於速限時速60公里之水源快速道路上，經臺北市政府
    警察局中正第二分局員警照相採證逕行舉發「駕駛人行車速
    度，超過規定之最高時速未滿20公里」之違規等情，有原處
    分機關之移送書、原處分機關裁決處分之裁決書、違規查詢
    報表、違規採證照片在卷可稽（見原審卷第2至3頁、第7至8
    頁、第22-1頁），應甚明確。又本件違規地點設置之雷達測
    速自動照相儀器，業經經濟部標準檢驗局於94年8月26日檢
    驗合格，有效期限至95年8月31日，本件抗告人遭照相採證
    逕行舉發其超速違規之時間，係在該檢定有效期限內，有經
    濟部標準檢驗局94年8月26日所出具之雷達測速儀檢定合格
    證書影本附卷可參（見原審卷第26頁）。是該雷達測速自動
    照相儀器之準確性應無疑義，所測得之抗告人上開行車時速
    應屬真實可信，堪以認定。又經原審向交通部總局台北區監
    理所函詢車牌號碼GU-5681車輛車籍資料結果，車牌號碼GU-
    5681確屬抗告人甲○○所有，並無過戶或失竊之記錄，有交
    通部總局台北區監理所97年8月11日北監車字第0970035311
    號函及車牌號碼GU-5681車輛車籍資料台北區監理所函（見
    原審卷第30、31頁）在卷可稽，足見車牌號碼GU-5681號自
    用小客車確為抗告人所有無誤。況抗告人所有之上開車號自
    用小客車前於94年2月27日上午6時52分許，經警舉發「駕駛
    人行車速度，超過規定之最高時速」之違規之採證照片與本
    案採證照片，從上開2張照片上一看一般人即知本件違規車
    輛皆與94年違規採證照片所示之車輛廠牌、式樣、顏色及背
    面烤漆狀況相同，足見前揭車輛為同一部車，則抗告人所辯
    其車牌號碼有遭冒用之情云云，應屬卸責之詞，尚不足採。
    至抗告人指稱稅捐稽徵單位無法代為查詢本件交通案件裁罰
    情況部分，因屬各機關行政專業分工，尚與本件違規事實舉
    發之合法性無關，亦非本案所得審究之範圍。本件抗告人違
    規事實明確，原處分機關依道路交通管理處罰條例第40 條
    及違反道路交通管理事件統一裁罰基準及處理細則之規定，
    裁處抗告人罰鍰2,200元，固非無見，惟抗告人既為本件超
    速違規之汽車駕駛人，原處分機關疏未依同條例第63條第1
    項第1款規定記違規點數1點，即有不當，原審因認抗告人之
    異議雖無理由，惟原處分既有可議之處，自應依法將原處分
    予撤銷，另依道路交通管理處罰條例第40條、第63條第1項
    第1款及違反道路交通管理事件統一裁罰基準及處理細則之
    規定裁定如主文第2項所示之裁罰，裁處抗告人罰鍰2,200
    元，併記違規點數1點之處分，並無不當，本件之抗告為無
    理由，應予駁回。
四、依道路交通管理處罰條例第89條，道路交通案件處理辦法第
    26條，刑事訴訟法第412條裁定如主文。
中    華    民    國    97    年    12    月    24    日
                  刑事第九庭  審判長法  官 陳貽男
                                    法  官 周盈文
                                    法  官 許宗和
以上正本證明與原本無異。
不得再抗告。
                                    書記官 林淑貞
中    華    民    國    97    年    12    月    25    日


司法院資訊處製作；財團法人民間司法改革基金會備份。
